【裁判字號】    89,台上,5170
【裁判日期】    890825
【裁判案由】    偽造文書
【裁判全文】
最高法院刑事判決                              八十九年度台上字第五一七○號
    上  訴  人  德保有限公司
    代  表  人  沈昭錦
    代  理  人  莊榮兆
    被      告  乙○○
                甲○○
                丙○○
右上訴人因自訴被告等偽造文書案件，不服臺灣高等法院，中華民國八十七年七月二
十二日第二審判決（八十七年度上訴字第九三三號，自訴案號：臺灣臺北地方法院八
十六年度自字第一一二五號），提起上訴，本院判決如左：
    主  文
上訴駁回。
    理  由
按刑事訴訟法第三百七十七條規定，上訴於第三審法院，非以判決違背法令為理由，
不得為之。是提起第三審上訴，應以原判決違背法令為理由，係屬法定要件。如果上
訴理由狀並未依據卷內訴訟資料，具體指摘原判決不適用何種法則或如何適用不當，
或所指摘原判決違法情事，顯與法律規定得為第三審上訴理由之違法情形，不相適合
時，均應認其上訴為違背法律上之程式，予以駁回。本件原判決維持第一審法院就被
告乙○○、甲○○、丙○○被訴刑法第二百十六條、第二百十三條行使公務員登載不
實公文書之犯行，諭知被告等均無罪之判決，駁回上訴人即自訴人德保有限公司在第
二審之上訴。上訴人之上訴意旨略稱：經濟部中央標準局八十六年二月二十一台專
（判）０５０１７字第一○六四九一號函所載：「屋主亦稱該建物有漏水現象」，是
否與事實相符，原審法院未傳訊屋主賴秀宜及勘驗時陪同在場之陳宏銘、鍾聯弟，而
自訴代理人閱卷時，復發現原審並未正式傳喚賴秀宜，而拘提紀錄亦僅註記屢次前往
被拘人住處未遇，無法拘提，可想見其確住該處無誤，怎會拘提無著，況原審命上訴
人自行帶同賴秀宜出庭時，均能與之碰面，祇是賴秀宜強調非有傳票否則不方便與人
北上作證。又建物浪板是否有如前開鑑定函文所載，經施工組合後會有變形之情形，
以致無法鑑定，原審未實地勘查，而片面採信被告之口頭辯解，自有應於審判期日調
查之證據未予調查之違法云云。
惟查原判決採納被告等否認犯罪之辯解，並以：「被告等既供承係依其等專業知識及
經驗予以觀察得知，否認有登載不實之犯行，而衡情被告等受限於待鑑物品之特性、
設備、檢驗儀器甚或本身能力，致無法辯明，事所多有，自難徒憑自訴人（即上訴人
）空言遽認被告等有犯罪之故意」，說明被告等應無將明知不實事項登載於上開鑑定
公文書內之故意，復以查無任何積極證據足以證明被告等確有被訴行使公務員登載不
實公文書之犯行，認定被告等被訴之犯罪均屬不能證明，因而維持第一審法院諭知被
告等均無罪之判決，駁回上訴人在第二審之上訴，已於理由內詳敘其調查證據之結果
及取捨證據認定之理由。並就上訴人之指訴非可據為不利於被告等之認定，加以說明
，就形式上觀察，原判決並無未盡調查能事之違背法令之情形。至於上訴人請求傳訊
證人賴秀宜、鍾聯弟、陳宏銘等人，原審雖均未傳訊到庭，惟原判決已於理由內敘明
證人鍾聯弟、陳宏銘，無傳訊之必要；另說明：『證人賴秀宜經傳拘無著，而無法到
庭」，復以：「實際上前開浪板樣品有無變形情事，以及建物是否有漏水現象，與金
品公司之浪板樣品有無侵害自訴人公司之專利權，亦不具關連性，是以被告等就該部
分亦無故意登載不實之可言」，明即令傳訊上開證人及查明現場浪板經施工組合後
曾否變形，亦無從證明被告等有將明知不實之事登載於鑑定公文書內之故意，上訴意
旨執原判決已說明無調查必要、無從調查及縱予調查亦無從動搖原判決基礎之證據，
指摘原判決未加調查，有未盡調查能事之違法，自非依卷內資料執為主張。上訴意旨
置原判決理由內已經說明之事項於不顧，對於原審採證認事之職權行使，究竟如何違
背法令，並未依據卷內訴訟資料為具體之指摘，仍執陳詞，就事實審法院採證認事自
由判斷職權之合法行使，再為單純之事實上爭執。又徒憑己見，漫指原判決調查職責
未盡，自非適法之第三審上訴理由，其上訴違背法律上之程式，應予駁回。
據上論結，應依刑事訴訟法第三百九十五條前段，判決如主文。
中      華      民      國    八十九    年      八      月     二十五   日
                              最高法院刑事第一庭
                                  審判長法官  施  文  仁
                                        法官  張  淳  淙
                                        法官  林  永  茂
                                        法官  蕭  仰  歸
                                        法官  陳  世  淙
      右正本證明與原本無異
                                              書  記  官
中      華      民      國    八十九    年      八      月    三十一    日


司法院資訊處製作；財團法人民間司法改革基金會備份。
